【裁判字號】    99,交聲,157
【裁判日期】    990225
【裁判案由】    交管條例聲異
【裁判全文】
臺灣板橋地方法院交通事件裁定        99年度交聲字第157 號
原處分機關  交通部公路總局臺北區監理所板橋監理站
異  議  人  甲○○
上列受處分人因違反道路交通管理處罰條例案件，對於交通部公
路總局台北區監理所板橋監理站民國99年1 月12日所為之板監裁
字第裁41-C 00000000號裁決處分（原舉發案號：北縣警交大字
第C00000000號），聲明異議，本院裁定如下：
    主  文
原處分撤銷。
甲○○汽車駕駛人駕駛汽車，有二輛以上之汽車共同在道路上以
危險方式駕車，處罰鍰新臺幣萬元，吊銷其駕駛執照，年內
不得考領駕駛執照，及吊扣車號九九九－ＥＹＡ號重型機車牌照
個月，並應接受道路交通安全講習，記違規點數點。
    理  由
一、原處分意旨略以：異議人即受處分人甲○○於民國98年11月
    25日1 時54分駕駛999-EYA 號重型機車，於臺北縣蘆洲市○
    ○○○道疏洪一路2K+500M 處，經臺北縣政府警察局蘆洲分
    局員警以異議人有「二輛以上汽車共同在道路上競駛」之違
    規事由逕行舉發，嗣異議人於應到案日期前陳述不服，經交
    通部公路總局台北區監理所板橋監理站（下稱原處分機關）
    函請舉發警局調查結果，亦認異議人確有與F5P-715 號及CU
    H-777 等他車於道路上競駛之違規事實，遂以板監裁字第裁
    41-C00000000號裁決書裁決之。
二、異議理由略以：異議人當日僅係行經二重疏洪道疏洪一路處
    ，並無危險駕駛之行為，況舉發現場並無測速之儀器，何來
    證明異議人有超速甚至危險駕駛，且本件舉發若屬實，異議
    人當時何須停等紅燈，原舉發機關僅憑錄影舉發難以讓人信
    服，為此聲明異議並請求撤銷原處分。
三、按汽車駕駛人，駕駛汽車有在道路上蛇行，或以其他危險方
    式駕車者，處新臺幣6,000 元以上24,000元以下罰鍰，並當
    場禁止其駕駛。2 輛以上之汽車共同在道路上蛇行，或以其
    他危險方式駕車者，或在道路上競駛、競技者，處汽車駕駛
    人新臺幣30,000元以上90,000元以下罰鍰，並當場禁止其駕
    駛及吊銷其駕駛執照。汽車駕駛人有道路交通管理處罰條例
    第43條第1 項第1 款、第3 項行為者，並吊扣該車輛牌照3
    個月；且應接受道路交通安全講習；再各記違規點數3 點，
    道路交通管理處罰條例第43條第1 項第1 款、第3 項、第4
    項前段、第5 項前段、第63條第1 項第3 款分別定有明文。
    次按汽車駕駛人，曾依第43條之規定吊銷駕駛執照者，3 年
    內不得考領駕駛執照，同條例第67條第2 項亦有明文。又前
    所謂汽車，依同條例第3 條第8 款規定，包括機器腳踏車。
四、經查：
（一）異議人甲○○於98年11月25日1 時50分駕駛999-EYA 號重
      型機車，於臺北縣蘆洲市○○○○道疏洪一路2K+500M 處
      ，經臺北縣政府警察局蘆洲分局員警以異議人有「二輛以
      上汽車共同在道路上競駛」之違規事由而逕行舉發，嗣異
      議人於應到案日期前陳述不服等情，有該分局北縣警交字
      第C00000000 號舉發違反道路交通管理事件通知單、交通
      部公路總局台北區監理所板橋監理站所為之99年1 月12日
      板監裁字第裁41-C00000000號裁決書、北縣警蘆交裁第09
      80048389號函文各1 份在卷可稽。
（二）異議人雖以前揭情詞置辯，然其確有「二輛以上汽車共同
      在道路上危險駕駛」之違規行為乙節，業據原舉發機關即
      臺北縣政府警察局蘆洲分局提出舉發光碟1 片，經本院觀
      以該舉發之現場光碟，可知當時連同異議人在內共有數十
      輛機車，以併行佔據整個車道甚至對向車道之危險方式在
      道路上行駛，此亦有本院依職權調查之翻拍照片3 張在卷
      可稽。參以本件舉發員警在第一時間目擊數十輛機車聚集
      之際，即開始錄影蒐證，並以尾隨在後之方式，將聚集之
      數十輛機車柔性驅離，於取締過程中，若有落單之機車亦
      加以確認其是否參與飆車，而本件查獲之經過事實，復與
      舉發光碟之內容相符，堪認應無誤判違規事實之虞。是異
      議人辯稱：「當日僅係行經該處，並無危險駕駛之行為」
      云云，顯與事實不符，不足採信。從而，異議人確有於前
      述時、地，與F5P-715 號及CUH-777 等機車共同以危險之
      方式在道路上駕車之違規行為，應可認定。
（三）反觀，異議人係居住於臺北縣中和地區，其在凌晨1 時50
      分出現於二重疏洪道之飆車車陣內，是否僅係行經該路段
      已非無疑。且衡諸常情，一般用路人於夜間凌晨如見路上
      有聚集之飆車車隊，唯恐遭到波及，衡情均會迴避甚至走
      另一條路，是以，若非異議人有意與飆車車隊結合，其焉
      有於該飆車車陣中一同聚集行駛，而於該日1 時50分許先
      遭員警以錄影方式蒐證再經員警抄寫車牌之理？是以，異
      議人應無誤入車陣中行駛而遭查獲之可能，其上開所為辯
      解洵無足取。
五、綜上所述，本件異議人違反道路交通管理處罰條例第43條第
    3 項之規定，事證明確，其上開所辯，不足採信。惟本件並
    無明顯與他車相互超越、追逐競駛之情，自難僅憑上開蒐證
    錄影內容，即認其間有違規競駛之違法，是原處分機關認定
    異議人係「二輛以上汽車共同在道路上競駛」，並據以裁罰
    ，其認事用法均有未當。從而，異議人之異議雖無理由，然
    原處分既有前揭瑕疵而無可維持，即應由本院撤銷原處分，
    自為裁罰如主文第二項所示，以期適法。
據上論斷，應依道路交通管理處罰條例第87條第2 項，道路交通
案件處理辦法第20條，裁定如主文。
中    華    民    國    99    年    2     月    25    日
                  交通法庭  法  官  徐子涵
上列正本證明與原本無異。
如不服本裁定，應於裁定送達後五日內敘明抗告理由，向本院提
出抗告狀。
                            書記官  張桐嘉
中    華    民    國    99    年    2     月    25    日

司法院資訊處製作；財團法人民間司法改革基金會備份。
